【裁判字號】    97,易,1498
【裁判日期】    971031
【裁判案由】    竊盜
【裁判全文】
臺灣士林地方法院刑事判決              97年度易字第1498號
公  訴  人  臺灣士林地方法院檢察署檢察官
被      告  甲○○
                    現另案於臺灣臺北監獄執行中
上列被告因竊盜案件，經檢察官提起公訴（97年度偵字第6295號）
，本院判決如下：
    主  文
甲○○攜帶兇器竊盜，累犯，處有期徒刑壹年，手套壹雙、鐵勾
、鐵鎚、鉗子、油壓剪各壹支及探照頭燈壹個均沒收。又攜帶兇
器竊盜，累犯，處有期徒刑壹年，手套壹雙、鐵勾、鐵鎚、鉗子
、油壓剪各壹支及探照頭燈壹個均沒收。又攜帶兇器竊盜，累犯
，處有期徒刑壹年，手套壹雙、鐵勾、鐵鎚、鉗子、油壓剪各壹
支及探照頭燈壹個均沒收。應執行有期徒刑貳年捌月，手套壹雙
、鐵勾、鐵鎚、鉗子、油壓剪各壹支及探照頭燈壹個均沒收。
其餘被訴如附表二所示之竊盜罪無罪。
    事  實
一、甲○○曾於民國96年間因竊盜案件，經臺灣基隆地方法院以
    96年度易字第391 號判決判處拘役50日及有期徒刑8 月確定
    ，嗣經臺灣基隆地方法院以96年度聲減字第1614號裁定減為
    拘役25日及有期徒刑4 月確定，並於96年10月26日易科罰金
    執行完畢。詎猶不知悛悔，又基於意圖為自己不法所有之犯
    意，分別於附表一編號1 、2 、3 所示時、地，持客觀上可
    作為兇器使用之鐵勾、鐵鎚、鉗子及油壓剪各1 支等物，以
    剪斷接地線之方式，竊取如附表一編號1 、2 、3  所示交
    通部鐵路改建工程局所有之接地線。嗣於97年5 月3 日凌晨
    3 時38分許，甲○○前往臺北縣汐止站與五堵站間，即鐵路
    基隆起11公里800 公尺處，欲搬運前所竊取（即附表一編號
    2 、3 之犯行）之接地線時，為埋伏之員警當場查獲，除現
    場查獲油壓剪1 支外，並於其所騎乘之車號J7K- 760號重型
    機車內扣得手套1 雙、鐵勾、鐵鎚、鉗子各1 支及戴於頭上
    之探照頭燈1 個等物，復經警循線在其臺北縣汐止市○○路
    224 巷3 弄2 號2 樓居所處，查獲鐵路裸銅線6 公斤、接地
    線絕緣皮3 公斤、接地線接頭3 個等物，而悉上情。
二、案經內政部警政署鐵路警察局第一警務段報告臺灣士林地方
    法院檢察署檢察官偵查起訴。
    理  由
壹、有罪部分
一、按被告以外之人於審判外之言詞或書面陳述，除法律有規定
    者外，不得作為證據，刑事訴訟法第159 條第1 項定有明文
    ，此即「傳聞證據排除法則」。又被告以外之人於審判外之
    陳述，雖不符同法第159 條之1 至第159 條之4 之規定，而
    經當事人於審判程序同意作為證據，法院審酌該言詞陳述或
    書面陳述作成時之情況，認為適當者，亦得為證據。當事人
    、代理人或辯護人於法院調查證據時，知有第159 條第1項
    不得為證據之情形，而未於言詞辯論終結前聲明異議者，視
    為有前項之同意，此據同法第159 條之5 規定甚明。本件證
    人乙○○、陳金地、丁○○分別於警詢中證述（分別見偵查
    卷第17頁、第22頁至第23頁），固為被告以外之人於審判外
    之陳述，屬於傳聞證據，惟當事人對其證據能力並無質疑，
    且迄於言詞辯論終結前亦未聲明異議，本院審酌該言詞陳述
    作成時之情況，並無不當之情形，故依刑事訴訟法第159 條
    之5 第2 項之規定，認應具有證據能力。
二、訊據被告坦承於上開時地為警查獲，並於其所騎乘之車號
    J7K-760 號重型機車內扣得手套1 雙、鐵勾、鐵鎚、鉗子、
    各1 支及頭上所戴之探照頭燈1 個等物，惟矢口否認有何竊
    盜犯行，辯稱：伊因通緝而不敢回家，大多睡在鐵道附近，
    當天係因伊看到軌道上有燈光，才會過去而被誤認為竊賊，
    家裡之裸銅線6 公斤、接地線絕緣皮3 公斤、接地線接頭3
    個是伊在五堵火車站軌道橋下撿到的等語。惟查：(1)當日零
    點四十分左右在五堵車站監視器發現有人從月台樓梯走下軌
    道，鐵路警察局第一警務段松出派出所警員丙○○、戊○○
    接獲通報前往軌道查看，發現接地線已經被剪下來綑好在放
    在地上，該2 員警即在現場埋守，直到約凌晨三點三十八分
    發現被告走過來，俟被告走到已綑好之接地線之處時始將之
    逮捕，並與被告一起至其停放在五堵火車站鄉長路上之J7K-
    760 號重型機車內取出扣得手套1 雙、鐵勾、鐵鎚、鉗子、
    各1 支，並至被告家中查獲裸銅線6 公斤、接地線絕緣皮3
    公斤、接地線接頭3 個等情，業據證人即查獲之警員丙○○
    、戊○○於本院審理時結證甚詳（見本院卷第35頁、36頁）
    ，又被告機車上查獲之工具均是用來竊取鐵路接地線之工具
    ，亦經證人丙○○於本院審理時結證稱：「（要剪斷接地線
    要用何種工具？是否先須以鐵鎚等工具敲？）要用油壓剪，
    剪不斷可能要用鐵鎚敲，有些接地線埋在水泥溝蓋下面，要
    先勾起來，需要用勾電纜的鐵勾勾起來才有辦法拉、剪。」
    等語（見本院卷第38頁）明確。(2)又附表一編號2 、3 之失
    竊地點相差約300 公尺，沿線之接地線已被剪斷950 公尺及
    698 公尺，其中一部份已綑好，亦有尚未綑綁散落在沿路，
    而該接地線散落地點即是證人丙○○、戊○○埋伏查獲地點
    ，又97年5 月2 日晚間至翌日凌晨，五堵車站監視器除發現
    被告入侵軌道外，並無其他人入侵軌道等情亦經證人丙○○
    證述明確（見本院卷第37頁、39頁），足證被告當時是欲前
    往查看伺機取贓而被查獲。(3)另附表一編號1 、2 、3 所示
    之接地線確有遭失竊亦經證人乙○○、丁○○於警詢中證述
    甚詳，而在被告家中查獲之接地線絕緣皮3 公斤，應係附表
    一編號1 所失竊之接地線被剝落之外皮，亦經證人乙○○證
    稱：「（當時查獲的絕緣皮你如何判斷是97年4 月13日百福
    車站接地線遭竊的台鐵物品？）查獲絕緣皮和97年4 月13
    日遭竊的接地線是一樣的顏色、線徑，都是綠色的。」、「
    使用這種規格的工程很少，從樹林、板橋、萬華、台北、松
    山、南港、汐止、五堵、百福、七堵車站，幾乎都用這種線
    ，就是都是線徑一百平方公厘（mm）裸銅線外包絕緣體，一
    般建築物很少用到。」（見本院卷第53頁）等語甚詳，此外
    復有贓物認領保管單2 紙、失竊現場之相片、扣押物品目錄
    表、犯罪工具一覽表附於偵查卷可參，事證明確。(4)被告雖
    辯稱：伊因通緝而不敢回家，大多睡在鐵道附近，當天係因
    伊看到軌道上有燈光，才會過去而被誤認為竊賊，家裡之裸
    銅線6 公斤、接地線絕緣皮3 公斤、接地線接頭3 個是伊在
    五堵火車站軌道橋下撿到的等語，惟此業據證人丙○○、戊○○結證稱：在現場埋伏等待竊賊時並未發出任何燈光，剝
    下來之絕緣皮並無任何價值（見本院卷第40頁、53頁），是
    被告上開辯稱：「當天係因伊看到軌道上有燈光，才會過去
    而被誤認為竊賊」及「家裡接地線絕緣皮3 公斤是伊在五堵
    火車站軌道橋下撿到帶回去」之辯詞，顯不足採信，其3 次
    竊盜犯行，均堪認定，應依法論科。
三、按刑法第321 條第1 項第3 款之攜帶兇器竊盜罪，係以行為
    人攜帶兇器竊盜為其加重條件，此所謂兇器，其種類並無限
    制，凡客觀上足對人之生命、身體、安全構成威脅，具有危
    險性之兇器均屬之，且祇須行竊時攜帶此種具有危險性之兇
    器為已足，並不以攜帶之初有行兇之意圖為必要（最高法院
    79年臺上字第5253號判例可資參照），查被告甲○○行竊時
    所攜帶之鐵勾、鐵鎚、鉗子及油壓剪，均屬金屬材質，此有
    卷附之照片可稽，於客觀上自足以對人之生命、身體、安全
    構成威脅，而為兇器之一種。核被告甲○○上開所為，係犯
    刑法第321 條第1 項第3 款之攜帶兇器竊盜罪。按竊取動產
    罪既遂、未遂之區分標準，應以所竊之物是否移入自己權力
    支配下為既遂未遂之區分標準，本案就附表一編號2 、3 所
    示之竊盜犯行，被告既已將接地線剪斷綑好，顯已移入自己
    權利支配下，雖被告尚未將之帶走，仍屬既遂。（最高法院
    49年台上字第939 號判例參照）被告上開3 次犯行，犯意個
    別，時、地不同，應分論併罰之。又被告甲○○曾於96年間
    因竊盜案件，經臺灣基隆地方法院以96年度易字第391 號判
    決判處拘役50及有期徒刑8 月確定，嗣經臺灣基隆地方法院
    以96年度聲減字第1614號裁定減為拘役25日及有期徒刑4 月
    確定，迄於96年10月26日執行完畢，此有臺灣高等法院被告
    前案紀錄表一份附卷可參，其前曾受有期徒刑之執行完畢，
    於五年以內故意再犯本件最重本刑為有期徒刑以上之罪，為
    累犯，應均依刑法第47條第1 項之規定加重其刑。爰審酌被
    告正值壯年，竟不思以正當方式取得財物，而貪圖私慾，竊
    取他人財物，侵害他人財產安全，並其犯罪動機、目的、所
    生損害、家庭狀況等一切情狀，分別量處如主文所示之刑，
    並定其應執行刑，以示儆懲。
四、扣案之手套1 雙、鐵勾、鐵鎚、鉗子各1 支及探照頭燈1 個
    等物，係被告甲○○所有，業經其供明在卷，被告雖否認油
    壓剪1 支為其所有，惟查欲剪斷接地線，須使用油壓剪工具
    ，且系爭油壓剪係遺落在行竊地之軌道旁，而系爭地點係屬
    鐵路高架地段，外人不能入內，自不可能會有人在此遺落此
    物，應係屬被告所攜帶而用以行竊之工具，上開探照頭燈1
    個係自現場被告身上查獲，手套1 雙、鐵勾、鐵鎚、鉗子各
    1 支亦係當場在被告停放於車站旁之機車內查獲，且均是剪
    斷接地線所需使用之工具，均係屬供被告犯竊盜罪所用之物
    ，爰依刑法第38條第1 項第2 款之規定宣告沒收之。至於被
    告家中查獲之手套7 雙及剪刀、一字起子、美工刀各1 支、
    瓦斯噴火罐1 瓶等物，並無證據足堪認定係被告用以作為本
    件竊盜所使用之物，爰不宣告沒收，併此敘明。
五、檢察官雖以被告被告犯後飾詞狡辯，態度惡劣，且其身強力
    壯，不思正途取得財物，且有犯竊盜罪之習慣，危害社會治
    安情節重大，聲請依竊盜犯贓物犯保安處分條例第3 條第1
    項規定，於刑之執行前令入勞動場所強制工作，以資矯治。
    惟按保安處分係針對受處分人將來之危險性所為之處置，以
    達教化、治療之目的，為刑罰之補充制度，況我國現行刑法
    採行刑罰與保安處分雙軌制，係在維持行為責任之刑罰原則
    下，為協助行為人再社會化之功能，以及改善行為人潛在之
    危險性格，期能達成根治犯罪原因、預防犯罪之特別目的，
    是保安處分中之強制工作，旨在對嚴重職業性犯罪及欠缺正
    確工作觀念或無正常工作因而犯罪者，強制其從事勞動，學
    習一技之長及正確之謀生觀念，使其日後重返社會，能適應
    社會生活。次按竊盜犯贓物犯保安處分條例第3 條第1 項規
    定：「18歲以上之竊盜犯、贓物犯，有左列情形之一者，「
    得」於刑之執行前，令入勞動場所強制工作：一、有犯罪習
    慣者。二、以犯竊盜罪或贓物罪為常業者」，授權法院「得
    」依具體情狀決定是否令有竊盜、贓物犯罪習慣及以犯竊盜
    罪、贓物罪為常業之被告入勞動場所強制工作，而非「必」
    宣告之，即係本於保安處分應受比例原則之規範，使保安處
    分之宣告，與行為人所為行為之嚴重性、行為人所表現之危
    險性及對於行為人未來行為之期待性相當之意旨而制定，而
    由法院視行為人之危險性格，決定應否令入勞動處所強制工
    作，以達預防之目的（最高法院91年度臺上字第4625號判決
    意旨可資參照）。查本件被告固有本件3 次之竊盜犯行，惟
    綜核其所表現之危險性及對其未來之期待性等情以觀，依比
    例原則，本院因認宣告如主文所示之刑，與被告犯行之處罰
    已屬相當，並足收儆懲之效，尚無另宣告於刑前強制工作以
    預防矯治其社會危險性之必要，爰不併為被告於刑之執行前
    令入勞動場所強制工作之諭知，附此敘明。
貳、無罪部分
一、公訴意旨另謂：被告另有於附表二所示之時地竊取不銹鋼接
    地線，因認被告涉有刑法第321 條第1 項之竊盜罪嫌等語。
二、按犯罪事實應依證據認定之，無證據不得認定其犯罪事實，
    刑事訴訟法第154 條第2 項定有明文。又認定不利於被告之
    事實，須依積極證據，苟積極證據不足為不利於被告事實之
    認定時，即應為有利於被告之認定，更不必有何有利之證據
    ；且刑事訴訟法上所謂認定犯罪事實之積極證據，係指適合
    於被告犯罪事實之認定之積極證據而言，雖不以直接證據為
    限，間接證據亦包括在內，然而無論直接或間接證據，其為
    訴訟上之證明，須於通常一般之人均不致有所懷疑，而得確
    信其為真實之程度者，始得據為有罪之認定，倘其證明尚未
    達到此一程度，而有合理之懷疑存在時，自不能以推測或擬
    制之方法，以為有罪裁判之基礎，最高法院29年度上字第31
    05號、30年度上字第816 號、40年度台上字第86號、76年度
    台上字第4986號判例可資參照。
三、訊據被告堅決否認有上開竊盜犯行，本件公訴人認被告有上
    開竊盜犯行，係以證人陳金地於警詢中證稱附表二所示之地
    點之接地線有被剪斷竊走為論據，惟證人陳金地之證言僅能
    證明有失竊之事實，並不能證明該接地線係被告所竊，且亦
    未在被告家中查獲該失竊接地線之相關物品（按附表二所被
    竊之接地線長達2 公里500 公尺，然在被告家中查獲之鐵路
    裸銅線6 公斤、接地線絕緣皮3 公斤，僅大約與附表一編號
    1 所示之竊盜犯行相近），綜上所述，公訴人所提之證據，
    尚不能據此證明被告確有該次竊盜之犯行，此外，又查無其
    他積極證據足資證明被告有公訴人所認附表二所示之竊盜罪
    嫌，而使本院不致有所懷疑，而得確信其為真實之程度，揆
    諸前開說明，自屬犯罪不能證明，此部分自應為無罪之諭知
    。
據上論斷，應依刑事訴訟法第299 條第1 項前段、第301 條第1
項，刑法第321 條第1 項第3 款、第47條第1 項、第51條第5 款
、第38條第1 項第2 款，判決如主文。
本案經檢察官翁偉倫到庭執行職務。
中    華    民    國    97    年    10    月    31    日
                  刑事第一庭法  官  賴邦元
以上正本證明與原本無異。
如不服本判決，應於收受送達後10日內向本院提出上訴書狀，其
未敘述上訴理由者，應於上訴期間屆滿後20日內向本院補提理由
書狀（均須按他造當事人之人數附繕本）。
                            書記官  游育慈
中    華    民    國    97    年    10    月    31    日
附錄本案論罪科刑法條：
刑法第321 條第1 項第3 款
犯竊盜罪而有左列情形之一者，處六月以上、五年以下有期徒刑
：
三、攜帶兇器而犯之者。
附表一：新臺幣（下同）
┌──┬─────────────┬──────┬──────┐
│編號│被告所犯竊盜之時、地      │所竊財物    │所有人      │
├──┼─────────────┼──────┼──────┤
│1   │97年4 月13日某時許，在基隆│接地線900 公│交通部鐵路改│
│    │市七堵區百福車站，即鐵路基│尺（約值4 萬│建工程局。  │
│    │隆起8 公里900 公尺處。    │元）。      │            │
├──┼─────────────┼──────┼──────┤
│2   │同年5 月3 日某時許，在五堵│不銹鋼接地線│同上。      │
│    │車站以南至汐止車站以北，即│950 公尺（約│            │
│    │鐵路基隆起11公里480 公尺至│值12萬1,000 │            │
│    │12公里430 公尺處。        │元）。      │            │
├──┼─────────────┼──────┼──────┤
│3   │同年5 月3 日某時許，在五堵│號誌接地線69│同上。      │
│    │車站與汐止車站間，即鐵路基│8 公尺（約值│            │
│    │隆起11公里102 公尺至11公里│3 萬元）。  │            │
│    │800 公尺處。              │            │            │
└──┴─────────────┴──────┴──────┘
附表二：新臺幣（下同）
┌──┬─────────────┬──────┬──────┐
│編號│被告所犯竊盜之時、地      │所竊財物    │所有人      │
├──┼─────────────┼──────┼──────┤
│    │同年4 月14日某時許，在基隆│不銹鋼接地線│交通部鐵路改│
│    │市七堵區百福車站以北，即鐵│2 公里500 公│建工程局。  │
│    │路基隆起8 公里800 公尺至11│尺（約值32萬│            │
│    │公里742 公尺處。          │5,000元）。 │            │
│    │                          │            │            │
└──┴─────────────┴──────┴──────┘


司法院資訊處製作；財團法人民間司法改革基金會備份。
